【裁判字號】    99,監宣,88
【裁判日期】    991122
【裁判案由】    監護宣告
【裁判全文】
臺灣雲林地方法院民事裁定              99年度監宣字第88號
聲  請  人  鍾程玉貞
相  對  人  鍾顯堂
關  係  人  鍾澄安
上列聲請人聲請監護宣告事件，本院裁定如下：
    主    文
宣告程顯堂（男、民國○○年○ 月○ 日生、國民身分證統一編號：
Ｚ000000000號）為受監護宣告之人。
選定鍾程玉貞（女、民國○○年○ 月○○日生、國民身分證統一編號
：Ｚ000000000號）為受監護宣告人之監護人。
指定鍾澄安（男、民國○○年○ 月○○日生、國民身分證統一編號：
Ｚ000000000號）為會同開具財產清冊之人。
聲請費用新臺幣壹仟元由受監護宣告之人負擔。
    理    由
一、聲請意旨略以：聲請人鍾程玉貞為相對人之配偶，關係人鍾
    澄安則為相對人之子。相對人於民國（下同）94年4 月間起
    因患有多障（肢、腎）之障礙，經送醫診治至今仍不見起色
    ，近日甚且已因精神障礙或其他心智缺陷，致不能為意思表
    示或受意思表示，或不能辨識意思表示之效果。爰依民法第
    14條第1 項、民事訴訟法第597 條第1 項之規定，聲請對其
    為監護之宣告，並依民法第1111條之規定，指定聲請人為相
    對人之監護人，暨指定關係人鍾澄安為會同開具財產清冊之
    人等語。
二、按對於因精神障礙或其他心智缺陷，致不能為意思表示或受
    意思表示，或不能辨識其意思表示之效果者，法院得因本人
    、配偶、四親等內之親屬、最近一年有同居事實之其他親屬
    、檢察官、主管機關或社會福利機構之聲請，為監護之宣告
    。受監護宣告之人應置監護人；法院為監護之宣告時，應依
    職權就配偶、四親等內之親屬、最近一年有同居事實之其他
    親屬、主管機關、社會福利機構或其他適當之人選定一人或
    數人為監護人，並同時指定會同開具財產清冊之人。法院為
    前項選定及指定前，得命主管機關或社會福利機構進行訪視
    ，提出調查報告及建議。監護之聲請人或利害關係人亦得提
    出相關資料或證據，供法院斟酌。法院選定監護人時，應依
    受監護宣告之人之最佳利益，優先考量受監護宣告之人之意
    見，審酌一切情狀，並注意下列事項：(一)受監護宣告之人之
    身心狀態與生活及財產狀況。(二)受監護宣告之人與其配偶、
    子女或其他共同生活之人間之情感狀況。(三)監護人之職業、
    經歷、意見及其與受監護宣告之人之利害關係。(四)法人為監
    護人時，其事業之種類與內容，法人及其代表人與受監護宣
    告之人之利害關係，民法第14條第1 項、第1110條、第1111
    條、第1111條之1 分別定有明文。
三、經查，聲請人上開主張，業據其提出戶籍謄本、身心障礙手
    冊影本、診斷證明書等件為證，且相對人經本院法官在鑑定
    人即財團法人彰化基督教醫院雲林分院醫師陳俊榮前呼喚其
    姓名均未答，並經鑑定人陳俊榮醫師鑑定稱：個案之前有中
    風，問其姓名回答鍾顯堂，詢問在場弟弟何人，回答鍾勳，
    個案對時間比較不清楚，有失智狀況，個案因為長期臥床後
    產生智力反應遲鈍，上個月有製作智力測驗顯現極重度失智
    症之程度，個案依目前情況已達因精神障礙或其他心智缺陷
    ，致不能為意思表示或受意思表示或辨識其意思表示效果之
    程度等語，有鑑定筆錄在卷可稽，堪信聲請人之主張屬實。
    本院審酌上情，認為相對人現已呈現重度失智之狀態，對外
    界事務之認知不清、遲鈍且混淆，而無法表達其內心意思，
    日常生活起居均須他人協助照護，已達不能為意思表示或受
    意思表示之情狀，故聲請人聲請對相對人為監護之宣告為有
    理由，應予准許。
四、次查，聲請人鍾程玉貞為受監護宣告人之配偶，並有子女鍾
    澄安、鍾澄洵、鍾秋枝、鍾澄宇之情，有戶籍謄本、親屬系
    統表等件附卷可參。本院審酌上情，並考量聲請人係受監護
    宣告人之配偶，並有意願擔任受監護宣告人之監護人，而受
    監護宣告人目前在財團法人彰化基督教醫院雲林分院接受專
    業治療，平時亦係聲請人負責照護其生活起居，且業已取得
    其子女鍾澄安、鍾澄洵、鍾秋枝、鍾澄宇等4 人同意由聲請
    人擔任受監護宣告人之監護人等情狀，認聲請人應有監護受
    監護宣告人之能力，並適於任之，是由聲請人鍾程玉貞任監
    護人，符合受監護宣告人程顯堂之最佳利益，爰依前揭規定
    ，選定聲請人鍾程玉貞為受監護宣告之人程顯堂之監護人。
    另本院參酌關係人鍾澄安為受監護宣告人之長子，且有擔任
    會同開具財產清冊之人之意願，有同意書在卷可查，爰依上
    揭規定，指定關係人鍾澄安為會同開具財產清冊之人。
五、依民事訴訟法第608 條第1 項，裁定如主文。
中    華    民    國    99    年    11    月    22    日
                   家事法庭     法  官  黃瑞井
正本係照原本作成。
如不服本裁定關於選定監護人及指定會同開具財產清冊之人等部
分，應於送達後十日內向本院提出抗告狀，並繳納抗告費新臺幣
1,000 元；其餘關於宣告監護之部分，不得抗告。
中    華    民    國    99    年    11    月    23    日
                                書記官  鄭國銘
【附錄】：
‧民法第1099條
監護開始時，監護人對於受監護人之財產，應依規定會同遺囑指
定、當地直轄市、縣（市）政府指派或法院指定之人，於二個月
內開具財產清冊，並陳報法院。
前項期間，法院得依監護人之聲請，於必要時延長之。
‧民法第1099條之1
於前條之財產清冊開具完成並陳報法院前，監護人對於受監護人
之財產，僅得為管理上必要之行為。

司法院資訊處製作；財團法人民間司法改革基金會備份。
